ACORDAO-COMPLETO-2465084

ACÓRDÃO 4770/2021 ATA 8/2021 - PRIMEIRA CÂMARA

VISTA, relatada e discutida esta tomada de contas especial instaurada pelo Instituto Nacional do Seguro Social (INSS) em desfavor de Eliana Silva, em razão da concessão ilegal de benefícios na agência da Previdência Social de Irajá, vinculada à Gerência Executiva do INSS do Rio de Janeiro-Norte.
ACORDAM os Ministros do Tribunal de Contas da União, reunidos em sessão desta 1ª Câmara, ante as razões expostas pelo Relator, e com fundamento nos arts. 1º, inciso I; 12, § 3º; 16, inciso III, alíneas "b" e "d" e §§ 2º e 3º; 19; 23, inciso III; 26 e 28, inciso II, 57 da Lei 8.443/1992 c/c os arts. 1º, inciso I; 209, incisos II e III; 210; 214, inciso III, alínea "a"; 215 a 217 e 267 do Regimento Interno, em: 
9.1. declarar revel Eliana Silva;
9.2. julgar irregulares as contas de Eliana Silva e condená-la ao recolhimento aos cofres do Instituto Nacional do Seguro Social das quantias a seguir especificadas, atualizadas monetariamente e acrescidas de juros de mora a partir das datas discriminadas até a data do pagamento:
	Data de ocorrência
	Valor histórico (R$) 

	18/11/1997
	956,30

	16/12/1997
	1.514,14

	13/1/1998
	959,30

	16/2/1998
	956,30

	12/3/1998
	956,30

	14/4/1998
	956,30

	14/5/1998
	956,30

	12/6/1998
	956,30

	13/7/1998
	1.002,29

	13/8/1998
	1.002,29

	11/9/1998
	1.002,29

	13/10/1998
	1.002,29

	12/11/1998
	1.002,29

	11/12/1998
	2.004,58

	13/1/1999
	1.002,29

	18/2/1999
	1.002,29

	11/3/1999
	1.002,29

	15/4/1999
	1.002,29

	12/5/1999
	1.002,29

	11/6/1999
	1.002,29

	10/10/1997
	671,63

	5/11/1997
	959,48

	1/12/1997
	1.279,30

	9/1/1998
	962,02

	2/2/1998
	959,48

	3/3/1998
	959,48

	2/4/1998
	959,48

	7/5/1998
	959,48

	2/6/1998
	959,48

	1/7/1998
	993,92

	3/8/1998
	993,92

	2/9/1998
	993,92

	7/10/1998
	993,92

	9/11/1998
	993,92

	2/12/1998
	1.987,84

	4/1/1999
	993,92

	3/2/1999
	993,92

	5/3/1999
	993,92

	5/4/1999
	993,92

	3/5/1999
	993,92

	20/3/1998
	2.225,25

	4/9/1997
	3.375,98

	6/10/1997
	956,30

	6/11/1997
	956,30

	4/12/1997
	1.593,83

	7/1/1998
	959,46

	5/2/1998
	956,30

	5/3/1998
	956,30

	6/4/1998
	956,30

	7/5/1998
	956,30

	4/6/1998
	956,30

	6/7/1998
	1.002,29

	6/8/1998
	1.002,29

	4/9/1998
	1.002,29

	6/10/1998
	1.002,29

	6/11/1998
	1.002,29

	4/12/1998
	2.004,58

	7/1/1999
	1.002,29

	4/2/1999
	1.002,29

	4/3/1999
	1.002,29

	8/4/1999
	1.002,29

	6/5/1999
	1.002,29

	9/2/1998
	913,47

	9/2/1998
	913,47

	12/3/1998
	913,47

	8/4/1998
	913,47

	7/5/1998
	913,47

	1/9/1997
	1.437,40

	3/10/1997
	845,53

	3/10/1997
	845,53

	5/11/1997
	845,53

	3/12/1997
	1.338,75

	6/1/1998
	848,20

	4/2/1998
	845,53

	4/3/1998
	845,53

	3/4/1998
	845,53

	6/5/1998
	845,53

	3/6/1998
	845,53

	3/7/1998
	886,19

	5/8/1998
	886,19

	3/9/1998
	886,19

	5/10/1998
	886,19

	5/11/1998
	886,19

	3/12/1998
	1.772,38

	6/1/1999
	886,19

	4/2/1999
	886,19

	4/3/1999
	886,19

	13/4/1999
	886,19

	6/5/1999
	886,19

	9/12/1997
	3.078,52

	7/1/1998
	905,45

	4/2/1998
	905,45

	5/3/1998
	905,45

	7/4/1998
	905,45

	5/5/1998
	905,45

	3/6/1998
	905,45

	10/5/2000
	984,92

	15/5/2000
	24.058,80

	3/7/2000
	1.042,14

	1/8/2000
	1.042,14

	1/9/2000
	1.042,14

	2/10/2000
	1.042,14

	1/11/2000
	1.042,14

	1/12/2000
	2.084,28

	2/1/2001
	1.042,14

	1/2/2001
	1.042,32

	1/3/2001
	1.042,32

	2/4/2001
	1.042,32

	2/5/2001
	1.042,32

	1/6/2001
	1.042,32

	2/7/2001
	1.122,29

	2/8/2001
	1.122,29

	3/9/2001
	1.122,29

	1/10/2001
	1.122,29

	1/11/2001
	1.122,29

	3/12/2001
	2.241,58

	2/1/2002
	1.122,29

	1/2/2002
	1.122,29

	1/3/2002
	1.122,19

	1/4/2002
	1.122,59

	2/5/2002
	1.122,59

	3/6/2002
	1.122,59

	1/7/2002
	1.226,07

	1/8/2002
	1.226,07

	2/9/2002
	1.226,07

	1/10/2002
	1.226,07

	1/11/2002
	1.226,07

	2/12/2002
	2.443,14

	2/1/2003
	1.226,07

	3/2/2003
	1.226,07

	5/3/2003
	1.226,07

	1/4/2003
	1.226,07

	2/5/2003
	1.226,07

	2/6/2003
	1.226,07

	1/7/2003
	1.467,29

	1/8/2003
	1.467,29

	1/9/2003
	1.467,29

	1/10/2003
	1.467,29

	3/11/2003
	1.466,66

	1/12/2003
	2.925,24

	2/1/2004
	1.466,66

	2/2/2004
	1.466,66

	1/3/2004
	1.466,66

	1/4/2004
	1.466,66

	3/5/2004
	1.466,66

	1/6/2004
	1.533,09

	1/7/2004
	1.533,09

	2/8/2004
	1.533,09

	1/9/2004
	1.533,26

	1/10/2004
	1.533,09

	1/11/2004
	1.533,09

	1/12/2004
	3.066,01

	3/1/2005
	1.533,09

	1/2/2005
	1.533,09

	1/3/2005
	1.533,09

	1/4/2005
	1.533,09

	2/5/2005
	1.533,09

	1/6/2005
	1.630,51

	1/7/2005
	1.630,51

	1/8/2005
	1.630,51

	1/9/2005
	1.630,51

	3/10/2005
	1.630,51

	1/11/2005
	1.630,51

	1/12/2005
	3.261,02

	2/1/2006
	1.630,51

	1/2/2006
	1.630,51

	1/3/2006
	1.630,51

	3/4/2006
	1.630,51

	2/5/2006
	1.712,03

	1/6/2006
	1.712,03

	3/7/2006
	1.712,03

	1/8/2006
	1.712,03

	1/9/2006
	2.568,04

	2/10/2006
	1.712,35

	1/11/2006
	1.712,19

	1/12/2006
	2.568,37

	2/1/2007
	1.712,19

	1/2/2007
	1.712,19

	1/3/2007
	1.712,19

	2/4/2007
	1.712,19

	2/5/2007
	1.768,69

	1/6/2007
	1.768,69

	2/7/2007
	1.768,69

	1/11/2010
	2.118,91

	1/12/2010
	4.237,82

	3/1/2011
	2.118,91

	1/2/2011
	2.254,73

	1/3/2011
	2.254,73

	1/4/2011
	2.254,73

	2/5/2011
	2.254,73

	1/6/2011
	2.254,73

	1/7/2011
	2.254,73

	1/8/2011
	2.254,73

	1/9/2011
	3.392,89

	3/10/2011
	2.256,00

	1/11/2011
	2.256,00

	1/12/2011
	3.384,00

	2/1/2012
	2.256,00

	1/2/2012
	2.393,16

	1/3/2012
	2.393,16

	2/4/2012
	2.393,16

	2/5/2012
	2.393,16

	1/6/2012
	2.393,16

	2/7/2012
	2.393,16

	1/8/2012
	2.393,16

	3/9/2012
	3.589,74

	1/10/2012
	2.393,16

	1/11/2012
	2.393,16

	3/12/2012
	3.589,74

	2/1/2013
	2.393,16

	1/2/2013
	2.541,53

	1/3/2013
	2.541,53

	1/4/2013
	2.541,53

	2/5/2013
	2.541,53

	3/6/2013
	2.541,53

	1/7/2013
	2.541,53

	1/8/2013
	2.541,53

	2/9/2013
	3.812,29

	1/10/2013
	2.541,53

	1/11/2013
	2.541,53

	2/12/2013
	3.812,30

	2/1/2014
	2.541,53

	3/2/2014
	2.682,83

	6/3/2014
	2.682,83

	1/4/2014
	2.682,83

	21/7/1997
	644,91

	4/8/1997
	667,15

	4/9/1997
	667,15

	6/10/1997
	667,15

	11/12/1997
	667,15

	11/12/1997
	1.056,32

	6/1/1998
	667,15

	4/2/1998
	667,15

	16/3/1998
	667,15

	2/4/1998
	667,15

	8/5/1998
	667,15

	8/6/1998
	667,15

	10/7/1998
	699,23

	3/8/1998
	699,23

	2/9/1998
	699,23

	2/10/1998
	699,23

	3/11/1998
	699,23

	3/12/1998
	1.398,46

	5/1/1999
	699,23

	3/2/1999
	699,23

	3/3/1999
	699,23

	12/4/1999
	699,23

	4/5/1999
	699,23

	2/6/1999
	699,23

	16/7/1997
	826,53

	6/8/1997
	953,69

	4/9/1997
	953,69

	6/10/1997
	2.553,69

	6/11/1997
	953,69

	4/12/1997
	1.510,00

	7/1/1998
	956,69

	6/2/1998
	953,69

	5/3/1998
	953,69

	6/4/1998
	953,69

	7/5/1998
	953,69

	4/6/1998
	953,69

	6/7/1998
	999,56

	6/8/1998
	999,56

	9/9/1998
	999,56

	6/10/1998
	999,56

	9/11/1998
	999,56

	4/12/1998
	1.999,12

	7/1/1999
	999,56

	4/2/1999
	999,56

	4/3/1999
	999,56

	8/4/1999
	999,56

	6/5/1999
	999,56

	17/9/1997
	2.963,97

	2/10/1997
	956,30

	3/11/1997
	956,30

	1/12/1997
	1.514,14

	2/1/1998
	959,30

	2/2/1998
	956,30

	2/3/1998
	956,30

	1/4/1998
	956,30

	4/5/1998
	956,30

	1/6/1998
	956,30

	1/7/1998
	1.002,29

	3/8/1998
	1.002,29

	1/9/1998
	1.002,29

	1/10/1998
	1.002,29

	3/11/1998
	1.002,29

	1/12/1998
	2.004,58

	4/1/1999
	1.002,29

	1/2/1999
	1.002,29

	1/3/1999
	1.002,29

	5/4/1999
	1.002,29

	3/5/1999
	1.002,29

	21/11/1997
	634,46

	21/11/1997
	634,46

	16/12/1997
	845,94

	28/1/1998
	634,46

	11/2/1998
	634,46

	13/3/1998
	634,46

	14/4/1998
	634,46

	13/5/1998
	634,46

	10/6/1998
	634,46

	14/7/1998
	659,77

	12/8/1998
	659,77

	11/9/1998
	659,77

	13/10/1998
	659,77

	12/11/1998
	659,77

	14/12/1998
	1.319,54

	17/9/1997
	499,37

	13/10/1997
	788,48

	13/11/1997
	788,48

	11/12/1997
	1.117,01

	14/1/1998
	788,48

	12/2/1998
	788,48

	12/3/1998
	788,48

	15/4/1998
	788,48

	14/5/1998
	788,48

	12/6/1998
	788,48

	13/7/1998
	819,94

	13/8/1998
	819,94

	15/9/1998
	819,94

	14/10/1998
	819,94

	13/11/1998
	819,94

	11/12/1998
	1.639,88

	14/1/1999
	819,94

	11/2/1999
	819,94

	11/3/1999
	819,94

	15/4/1999
	819,94

	12/11/1999
	1.172,11

	13/12/1999
	1.715,28

	13/1/2000
	857,64

	11/2/2000
	857,64

	15/3/2000
	857,64

	13/4/2000
	857,64

	12/5/2000
	857,64

	14/6/2000
	857,64

	13/7/2000
	907,46

	11/8/2000
	907,46

	14/9/2000
	907,46

	17/10/2000
	907,46

	16/11/2000
	907,46

	13/12/2000
	1.814,92

	12/1/2001
	907,46

	13/2/2001
	908,11

	13/3/2001
	908,11

	16/4/2001
	908,11

	19/6/1997
	152,13

	14/7/1997
	573,81

	14/8/1997
	573,81

	16/9/1997
	573,81

	16/10/1997
	573,81

	20/11/1997
	573,81

	15/12/1997
	908,53

	13/1/1998
	573,81

	17/2/1998
	573,81

	12/3/1998
	573,81

	17/4/1998
	573,81

	18/5/1998
	573,81

	15/6/1998
	573,81

	13/7/1998
	601,41

	12/8/1998
	601,41

	14/9/1998
	601,41

	13/10/1998
	601,41

	16/11/1998
	601,41

	14/12/1998
	1.202,82

	12/1/1999
	601,41

	10/2/1999
	601,41

	12/3/1999
	601,41

	19/4/1999
	601,41

	18/11/1997
	544,57

	18/11/1997
	544,57

	9/12/1997
	816,85

	15/1/1998
	544,57

	12/2/1998
	544,57

	12/3/1998
	544,57

	16/4/1998
	544,57

	12/5/1998
	544,57

	9/6/1998
	544,57

	9/7/1998
	568,53

	11/8/1998
	568,53

	10/9/1998
	568,53

	9/10/1998
	568,53

	11/11/1998
	568,53

	9/12/1998
	1.137,06

	12/1/1999
	568,53

	9/2/1999
	568,53

	9/3/1999
	568,53

	13/4/1999
	568,53

	11/5/1999
	568,53

9.3. aplicar multa de R$ 30.000,00 (trinta mil reais) a Eliana Silva, a ser recolhida aos cofres do Tesouro Nacional, com atualização monetária calculada da data deste acórdão até a data do pagamento, se este for efetuado após o vencimento do prazo abaixo estipulado;
9.4. fixar prazo de 15 (quinze) dias, a contar das notificações, para comprovação, perante o Tribunal, do recolhimento das dívidas acima imputadas;
9.5. autorizar a cobrança judicial das dívidas, caso não atendidas as notificações;
9.6. autorizar, caso venha a ser solicitado, o pagamento das dívidas em até 36 (trinta em seis) parcelas mensais consecutivas, a primeira a ser paga no prazo acima fixado e as demais, a cada 30 (trinta) dias a contar da parcela anterior, com incidência, sobre cada valor mensal atualizado monetariamente, de juros de mora, na forma da legislação em vigor, e alertar à responsável que a falta de comprovação do recolhimento de qualquer parcela importará no vencimento antecipado do saldo devedor;
9.7. fixar o vencimento da primeira parcela em 15 (quinze) dias, a contar do recebimento das notificações, e o das demais a cada 30 (trinta) dias, com incidência dos respectivos encargos legais sobre o valor de cada prestação; 
9.8. alertar à responsável que a inadimplência de qualquer parcela acarretará vencimento antecipado do saldo devedor;
9.9. dar ciência desta decisão à responsável, ao Instituto Nacional do Seguro Social e ao Procurador-Chefe da Procuradoria da República no Rio de Janeiro, para as providências cabíveis, com a informação de que o inteiro teor deste acórdão e do relatório e do voto que o fundamentaram está disponível para consulta no endereço eletrônico www.tcu.gov.br/acordaos.

Tomada de contas especial instaurada pelo Instituto Nacional do Seguro Social (INSS) em razão da concessão ilegal de benefícios mediante fraude ocorrida na agência da Previdência Social de Irajá, vinculada à Gerência Executiva do INSS do Rio de Janeiro-Norte.

Primeira Câmara

3. Responsável: Eliana Silva (XXX.551.227-XX).

13.1. Ministros presentes: Walton Alencar Rodrigues (Presidente), Vital do Rêgo e Jorge Oliveira (Relator).
13.2. Ministro-Substituto convocado: Marcos Bemquerer Costa.
13.3. Ministros-Substitutos presentes: Augusto Sherman Cavalcanti e Weder de Oliveira.

JORGE OLIVEIRA

Adoto como relatório, de início, a instrução da Secretaria de Controle Externo de Tomada de Contas Especiais - Secex/TCE (peça 89) , que contou com a anuência dos dirigentes daquela unidade (peças 90 e 91) :
"INTRODUÇÃO
1.	Cuidam os autos de tomada de contas especial instaurada por Instituto Nacional do Seguro Social, em desfavor de Eliana Silva (CPF: XXX.551.227-XX) , em razão de habilitação e concessão de aposentadoria, mediante a inserção de dados fictícios no sistema, com a inserção de períodos de atividade indevidos no tempo de serviço/contribuição no âmbito da Agência de Previdência Social de Irajá, vinculada à Gerência Executiva do INSS no Rio de Janeiro-Norte (GEXRJNORTE) .
HISTÓRICO
2.	Em 10/9/2018, com fundamento na IN/TCU 71/2012, alterada pela IN/TCU 76/2016 e DN/TCU 155/2016, o dirigente da instituição Instituto Nacional do Seguro Social autorizou a instauração da tomada de contas especial (peça 4) . O processo foi registrado no sistema e-TCE com o número 2612/2018.
3.	O fundamento para a instauração da Tomada de Contas Especial, conforme consignado na matriz de responsabilização elaborada pelo tomador de contas, foi a constatação da seguinte irregularidade: 
Concessão irregular de benefício previdenciário de aposentadoria, mediante a inserção fraudulenta de registros nas bases de dados da Previdência (vínculos empregatícios, cômputos de tempos de serviço, de conversão de atividade especial e outros) .
4.	Os responsáveis arrolados na fase interna foram devidamente comunicados e, diante da ausência de justificativas suficientes para elidir a irregularidade e da não devolução dos recursos, instaurou-se a tomada de contas especial.
5.	No relatório de tomada de contas especial 37367.003619/2018-64 (peça 72) , o tomador de contas concluiu que o prejuízo importaria no valor original de R$ 505.160,51, imputando-se a responsabilidade a Carmela Luca Luca, Darci Monteiro de Carvalho, Eorli Dias Azevedo, Francesco Longo, Francisco Alves da Costa, Francisco Alves da Rocha, Francisco de Assis Rafael, Gelci Vieira, Genival Manuel de Oliveira, Gessy Moroni de Oliveira, Idalice Carmo Alves, Irany Silva Esteves, Italo Paltrinieri e Jesus Mira Lista, na condição de beneficiários, e Eliana Silva, na condição de gestora dos recursos, ex-servidora do INSS responsável pelas concessões irregulares em comento. 
6.	Em 5/5/2020, a Controladoria-Geral da União emitiu o relatório de auditoria 2612/2018 (peça 73) , em concordância com o relatório do tomador de contas. O certificado de auditoria 2612/2018 e o parecer do dirigente do órgão de controle interno concluíram pela irregularidade das presentes contas (peças 74 e 75) .
7.	Em 8/5/2020, o ministro responsável pela área atestou haver tomado conhecimento das conclusões contidas no relatório e certificado de auditoria, bem como do parecer conclusivo do dirigente do órgão de controle interno, manifestando-se pela irregularidade das contas, e determinou o encaminhamento do processo ao Tribunal de Contas da União (peça 76) .
8.	Na instrução inicial (peça 79) , analisando-se os documentos nos autos, concluiu-se pela necessidade de realização de citação para a seguinte irregularidade: 
Irregularidade 1: concessão irregular de benefício previdenciário de aposentadoria, mediante a inserção fraudulenta de registros nas bases de dados da Previdência (vínculos empregatícios, cômputos de tempos de serviço e de contribuições individuais) , considerando que: 
	a) não foram encontrados os processos de concessão dos beneficiários abaixo relacionados, não comprovada, assim, a efetiva formalização dos respectivos processos de concessão de benefício:
	a.1) Carmela Luca Luca, NB: 42/106.835.328-4 (Relatório, peça 10, p. 1, item 1) ;
	a.2) Darci Monteiro de Carvalho, NB: 42/107.643.161-2  (Relatório, peça 10, p. 5, item 1) ;
	a.3) Eorli Dias de Azevedo, NB: 42/108.520.042-3 (Relatório, peça 10, p. 9) ;
	a.4) Francesco Longo, NB: 42/107.209.844-7 (Relatório, peça 10, p. 11, item 1) ;
	a.5) Francisco Alves da Costa, NB: 42/107.955.482-0 (Relatório, peça 10, p. 13) ;
	a.6) Francisco Alves da Rocha, NB: 42/107.209.713-0 (Relatório, peça 10, p. 17, item 1) ;
	a.7) Francisco de Assis Rafael, NB: 42/108.269.481-6 (Relatório, peça 10, p. 21) ;
	a.8) Geice (Gelci) Vieira, NB: 42/106.184.431-2 (Relatório, peça 11, p. 4, item 1) ;
	a.9) Genival Manoel de Oliveira, NB: 42/106.460.044-9 (Relatório, peça 11, p. 8) ;
	a.10) Gessy Morony de Oliveira, NB: 42/107.347.371-3 (Relatório, peça 11, p. 12, item 1) ;
	a.11) Idalice Carmo Alves, NB: 42/107.347.258-0 (Relatório, peça 11, p. 16) ;
	a.12) Irany Silva Esteves, NB: 42/107.209.859-5 (Relatório, peça 11, p. 20, item 1) ;
	a.13) Italo Paltrinieri, NB: 42/106.184.177-1 (Relatório, peça 11, p. 22, item 1) ;
	a.14) Jesus Mira Lista, NB: 42/106.835.407-8 (Relatório, peça 11, p. 26) ;
	b) foi comprovada a ocorrência de inserção de vínculos empregatícios e períodos inexistentes/sem suporte documental para compor o tempo de serviço/contribuição a seguir:
	b.1) Carmela Luca Luca, NB: 42/106.835.328-4: em relação às empresas (Relatório, peça 10, p. 2, item 6) :
	b.1.1) Safira Ind. e Com. de Móveis S/A, período de 5/1/1955 a 26/9/1980;
	b.1.2) GNPP Soc. Nac. Prev. Privada, período de 4/10/1980 a 30/11/1984;
	b.1.3) Soletur Sol Agência de Viagem e Tur. Ltda., período de 10/12/1984 a 30/12/1989;
	b.1.4) Tintocar Tintas Ltda., período de 5/1/1989 a 30/5/1997;
	b.2) Darci Monteiro de Carvalho, NB: 42/107.643.161-2: em relação às empresas (Relatório, peça 10, p. 6, item 8) : 
	b.2.1) G. Gusmão Ltda., período de 27/2/1961 a 30/11/1971;
	b.2.2) Açougue Dois Irmãos Ltda., período de 2/12/1971 a 29/10/1972;
	b.3) Eorli Dias de Azevedo, NB: 42/108.520.042-3 (Relatório, peça 10, p. 9, item 4) ;
	b.4) Francesco Longo, NB: 42/107.209.844-7: em relação às empresas (Relatório, peça 10, p. 12, item 6) : 
	b.4.1) Ila Materiais de Construção Ltda., período de 26/6/1961 a 10/11/2976;
	b.4.2) Const. Andre Sar Gomes Ltda., período de 2/12/1976 a 20/6/1981;
	b.4.3) Construtora Assunção Ltda., período de 5/7/1981 a 13/9/1990;
	b.4.4) Sieja Ind. Metalúrgica Ltda., período de 22/9/1990 a 28/10/1993;
	b.4.5) RBS Artes Graficas Ltda., período de 12/11/1993 a 15/5/1997;
	b.5) Francisco Alves da Costa, NB: 42/107.955.482-0 (Relatório, peça 10, p. 13, item 4) ;
	b.6) Francisco Alves da Rocha, NB: 42/107.209.713-0: em relação às empresas (Relatório, peça 10, p. 18, itens 8 e 9) :
	b.6.1) J. Forman Eng. Arq. Construção Ltda., período de 29/4/1960 a 23/10/1969;
	b.6.2) Concretex Rio Eng. de Concreto Ltda., período de 5/11/1969 a 2/3/1977;
	b.6.3) Frigma Frigorífico Maringá S/A., período de 5/5/1977 a 7/6/1977 ;
	b.6.4) Frigoeste Frig. do Oeste Paulista Ltda., período de 2/8/1979 a 1/9/1979;
	b.6.5) Cia. Construção Socico, período de 30/4/1982 a 31/5/1986;
	b.6.6) Const. União Ltda., período de 3/6/1986 a 5/7/1988;
	b.6.7) Mudanças Taquara Ltda., período de 16/7/1988 a 18/8/1992;
	b.6.8) Cojan  Engenharia Ltda., período de 20/8/1982 a 3/9/1995 e 1º/11/1995 a 10/6/1997;
	b.7) Francisco de Assis Rafael, NB: 42/108.269.481-6: em relação às empresas (Relatório, peça 11, p. 1, item 16) :
	b.7.1) Ética Construções Ltda., período de 9/9/1962 a 4/9/1966 e 2/10/1966 a 28/2/1970;
	b.7.2) Associação Bras. de Imprensa., período de 10/3/1970 a 9/3/1980;
	b.7.3) Casa Sloper SA., período de 6/10/1996 a 29/8/1997;
	b.8) Geice (Gelci) Vieira, NB: 42/106.184.431-2: em relação às empresas (Relatório, peça 11, p. 5, item 5) :
	b.8.1) Proplanus Const e Fiscalizações Ltda., período de 10/10/1966 a 30/5/1977 e 10/9/1977 a 12/6/1979;
	b.8.2) Aranha Engenharia Ltda., período de 12/12/1979 a 30/12/1979;
	b.8.3) João Fortes Engenharia Ltda., período de 1º/1/1980 a 7/2/1980 e 31/10/1980 a 30/12/1980;
	b.8.4) Secal Sociedade Emp. de Const. Algarveis, período de 1º/1/1981 a 21/1/1981, 5/6/1981 a 30/12/1981 e 5/1/1982 a 30/3/1994;
	b.9) Genival Manoel de Oliveira, NB: 42/106.460.044-9: em relação às empresas (Relatório, peça 11, p. 9, item 5) :
	b.9.1) Rival Transportes Ltda., período de 3/1/1967 a 4/3/1975;
	b.9.2) Expresso N S da Glória Ltda., período de 30/12/1978 a 29/6/1980;
	b.9.3) Desentupidora Relampago Ltda., período de 5/12/1981 a 22/1/1982 ;
	b.9.4) A A Cardim Desemtup Eletro Mecanizada., período de 31/3/1983 a 30/5/2983;
	b.9.5) JH Bar e Restaurante Ltda., período de 1º/10/1983 a 30/9/1984 e 5/32/12985 a 4/12/1989;
	b.9.6) Desentupidora Oliveira Ltda., período de 1º/6/1993 a 30/12/1996;
	b.9.7) Soc. Empreit. Realeza Ltda., período de 17/1/1959 a 28/12/1966;
	b.10) Gessy Morony de Oliveira, NB: 42/107.347.371-3: em relação às empresas (Relatório, peça 11, p. 13, itens 6 e 6.1) :
	b.10.1) Confecções Vegi Ltda., período 2/4/1972 a 12/9/1977;
	b.10.2) Modificação Ind. e Com. de Roupas Ltda., período de 1º/10/1977 a 27/11/1984;
	b.10.3) Carezza Ind. e Com. de Roupas Ltda., período de 10/12/1984 a 18/12/1990;
	b.10.4) Safira Roupas Ind. e Com. Ltda., período de 18/1/1991 a 27/5/1997;
	b.10.5) Pitua Modas Ltda., período de 18/1/1991 a 27/5/1997;
	b.11) Idalice Carmo Alves, NB: 42/107.347.258-0: em relação à empresa Printemps Cabelereiros Ltda., nos períodos de 2/8/1971 a 30/11/1983 e 19/9/1987 a 30/1/1997 (Relatório, peça 11, p. 17, item 5) ;
	b.12) Irany Silva Esteves, NB: 42/107.209.859-5: em relação às empresas (Relatório, peça 11, p. 21, itens 5 e 6) :
	b.12.1) Chamonix Modas Ltda., período de 1º/6/1974 a 30/12/1979;
	b.12.2) Hoana M Modas Ltda., período de 10/11/1981 a 30/6/1985;
	b.12.3) Xangozao dos Tecidos Ltda., período de 10/7/1985 a 5/4/1990;
	b.12.4) Insight Com. Rep. Promoções Ltda., período de 10/4/1990 a 12/4/1997;
	b.12.5) Beautax Cabelereiro Ltda., período de 10/4/1990 a 12/4/1997;
	b.13) Italo Paltrinieri, NB: 42/106.184.177-1: em relação às empresas (Relatório, peça 11, p. 23, item 5.1) :
	b.13.1) Fernandes Lage e Cia. Ltda., período de 1º/7/1956 a 1º/9/1967;
	b.13.2) Marcovan Ferragens Com. e Ind., período de 27/9/1967 a 20/6/1970;
	b.14) Jesus Mira Lista, NB: 42/106.835.407-8: em relação às empresas (Relatório, peça 11, p. 26, item 5) :
	b.14.1) Pastelaria Sul Americana Ltda., período de 23º/5/1960 a 230/11/1975;
	b.14.2) Bar e Restaurante Garota da Tijuca Ltda., período de 1º/9/1991 a 31/10/1991;
	b.14.3) Eme Erre Rio Malharia Ltda., período de 1º/6/1993 a 31/12/1996;
	c) houve irregularidade no período de contribuição na condição de contribuinte individual dos beneficiários:
	c.1) Darci Monteiro de Carvalho, NB: 42/107.643.161-2, períodos de contribuição de 11/73 a 07/91, 08/91, 09/91, 11/91,07/92, 09/92 a 02/94, 09/94, 04/95, 07/95 e 02/97 a 09/97 (cf. Relatório, peça 10, p. 6, item 7) ;
	c.2) Italo Paltrinieri, NB: 42/106.184.177-1, períodos de contribuição de 01.11/1975 a 31/12/1984, 01/04/1985 a 31/04/1985, 01/11/1988 a 31/12/1988, 01/04/1989 a 31/04/1989, 01/07/1990 a 31/07/1990, 01/03/1990 a 31/03/1990, 01/12/1993 a 31/12/1993 e 01/09/1996 a 23/05/1997 (cf. Relatório, peça 11, p. 23, item 5) ;
	c.3) Jesus Mira Lista, NB: 42/106.835.407-8, de 07/1977 a 12/1984 e de 03/1988 a 02/1989 (cf. Relatório, peça 11, p. 27, item 5) .
8.1.1.		Evidências da irregularidade: documentos técnicos presentes nas peças 7, 10, 11, 15, 20 e 21.
8.1.2.		Normas infringidas: Lei 8.213, de 24 de julho de 1991, art. 52, que estabelece ser a aposentadoria por tempo de serviço devida, cumprida e comprovada a carência exigida; o então vigente Decreto 2.172, de 05 de março de 1997, art. 54, sobre a carência mínima para aposentadoria por tempo de serviço; art. 60, sobre os meios de prova do tempo de serviço.
8.2.		Débitos relacionados à responsável Eliana Silva (CPF: XXX.551.227-XX) :
	Data de ocorrência
	Valor histórico (R$) 

	18/11/1997
	956,30

	16/12/1997
	1.514,14

	13/1/1998
	959,30

	16/2/1998
	956,30

	12/3/1998
	956,30

	14/4/1998
	956,30

	14/5/1998
	956,30

	12/6/1998
	956,30

	13/7/1998
	1.002,29

	13/8/1998
	1.002,29

	11/9/1998
	1.002,29

	13/10/1998
	1.002,29

	12/11/1998
	1.002,29

	11/12/1998
	2.004,58

	13/1/1999
	1.002,29

	18/2/1999
	1.002,29

	11/3/1999
	1.002,29

	15/4/1999
	1.002,29

	12/5/1999
	1.002,29

	11/6/1999
	1.002,29

	10/10/1997
	671,63

	5/11/1997
	959,48

	1/12/1997
	1.279,30

	9/1/1998
	962,02

	2/2/1998
	959,48

	3/3/1998
	959,48

	2/4/1998
	959,48

	7/5/1998
	959,48

	2/6/1998
	959,48

	1/7/1998
	993,92

	3/8/1998
	993,92

	2/9/1998
	993,92

	7/10/1998
	993,92

	9/11/1998
	993,92

	2/12/1998
	1.987,84

	4/1/1999
	993,92

	3/2/1999
	993,92

	5/3/1999
	993,92

	5/4/1999
	993,92

	3/5/1999
	993,92

	20/3/1998
	2.225,25

	4/9/1997
	3.375,98

	6/10/1997
	956,30

	6/11/1997
	956,30

	4/12/1997
	1.593,83

	7/1/1998
	959,46

	5/2/1998
	956,30

	5/3/1998
	956,30

	6/4/1998
	956,30

	7/5/1998
	956,30

	4/6/1998
	956,30

	6/7/1998
	1.002,29

	6/8/1998
	1.002,29

	4/9/1998
	1.002,29

	6/10/1998
	1.002,29

	6/11/1998
	1.002,29

	4/12/1998
	2.004,58

	7/1/1999
	1.002,29

	4/2/1999
	1.002,29

	4/3/1999
	1.002,29

	8/4/1999
	1.002,29

	6/5/1999
	1.002,29

	9/2/1998
	913,47

	9/2/1998
	913,47

	12/3/1998
	913,47

	8/4/1998
	913,47

	7/5/1998
	913,47

	1/9/1997
	1.437,40

	3/10/1997
	845,53

	3/10/1997
	845,53

	5/11/1997
	845,53

	3/12/1997
	1.338,75

	6/1/1998
	848,20

	4/2/1998
	845,53

	4/3/1998
	845,53

	3/4/1998
	845,53

	6/5/1998
	845,53

	3/6/1998
	845,53

	3/7/1998
	886,19

	5/8/1998
	886,19

	3/9/1998
	886,19

	5/10/1998
	886,19

	5/11/1998
	886,19

	3/12/1998
	1.772,38

	6/1/1999
	886,19

	4/2/1999
	886,19

	4/3/1999
	886,19

	13/4/1999
	886,19

	6/5/1999
	886,19

	9/12/1997
	3.078,52

	7/1/1998
	905,45

	4/2/1998
	905,45

	5/3/1998
	905,45

	7/4/1998
	905,45

	5/5/1998
	905,45

	3/6/1998
	905,45

	10/5/2000
	984,92

	15/5/2000
	24.058,80

	3/7/2000
	1.042,14

	1/8/2000
	1.042,14

	1/9/2000
	1.042,14

	2/10/2000
	1.042,14

	1/11/2000
	1.042,14

	1/12/2000
	2.084,28

	2/1/2001
	1.042,14

	1/2/2001
	1.042,32

	1/3/2001
	1.042,32

	2/4/2001
	1.042,32

	2/5/2001
	1.042,32

	1/6/2001
	1.042,32

	2/7/2001
	1.122,29

	2/8/2001
	1.122,29

	3/9/2001
	1.122,29

	1/10/2001
	1.122,29

	1/11/2001
	1.122,29

	3/12/2001
	2.241,58

	2/1/2002
	1.122,29

	1/2/2002
	1.122,29

	1/3/2002
	1.122,19

	1/4/2002
	1.122,59

	2/5/2002
	1.122,59

	3/6/2002
	1.122,59

	1/7/2002
	1.226,07

	1/8/2002
	1.226,07

	2/9/2002
	1.226,07

	1/10/2002
	1.226,07

	1/11/2002
	1.226,07

	2/12/2002
	2.443,14

	2/1/2003
	1.226,07

	3/2/2003
	1.226,07

	5/3/2003
	1.226,07

	1/4/2003
	1.226,07

	2/5/2003
	1.226,07

	2/6/2003
	1.226,07

	1/7/2003
	1.467,29

	1/8/2003
	1.467,29

	1/9/2003
	1.467,29

	1/10/2003
	1.467,29

	3/11/2003
	1.466,66

	1/12/2003
	2.925,24

	2/1/2004
	1.466,66

	2/2/2004
	1.466,66

	1/3/2004
	1.466,66

	1/4/2004
	1.466,66

	3/5/2004
	1.466,66

	1/6/2004
	1.533,09

	1/7/2004
	1.533,09

	2/8/2004
	1.533,09

	1/9/2004
	1.533,26

	1/10/2004
	1.533,09

	1/11/2004
	1.533,09

	1/12/2004
	3.066,01

	3/1/2005
	1.533,09

	1/2/2005
	1.533,09

	1/3/2005
	1.533,09

	1/4/2005
	1.533,09

	2/5/2005
	1.533,09

	1/6/2005
	1.630,51

	1/7/2005
	1.630,51

	1/8/2005
	1.630,51

	1/9/2005
	1.630,51

	3/10/2005
	1.630,51

	1/11/2005
	1.630,51

	1/12/2005
	3.261,02

	2/1/2006
	1.630,51

	1/2/2006
	1.630,51

	1/3/2006
	1.630,51

	3/4/2006
	1.630,51

	2/5/2006
	1.712,03

	1/6/2006
	1.712,03

	3/7/2006
	1.712,03

	1/8/2006
	1.712,03

	1/9/2006
	2.568,04

	2/10/2006
	1.712,35

	1/11/2006
	1.712,19

	1/12/2006
	2.568,37

	2/1/2007
	1.712,19

	1/2/2007
	1.712,19

	1/3/2007
	1.712,19

	2/4/2007
	1.712,19

	2/5/2007
	1.768,69

	1/6/2007
	1.768,69

	2/7/2007
	1.768,69

	1/11/2010
	2.118,91

	1/12/2010
	4.237,82

	3/1/2011
	2.118,91

	1/2/2011
	2.254,73

	1/3/2011
	2.254,73

	1/4/2011
	2.254,73

	2/5/2011
	2.254,73

	1/6/2011
	2.254,73

	1/7/2011
	2.254,73

	1/8/2011
	2.254,73

	1/9/2011
	3.392,89

	3/10/2011
	2.256,00

	1/11/2011
	2.256,00

	1/12/2011
	3.384,00

	2/1/2012
	2.256,00

	1/2/2012
	2.393,16

	1/3/2012
	2.393,16

	2/4/2012
	2.393,16

	2/5/2012
	2.393,16

	1/6/2012
	2.393,16

	2/7/2012
	2.393,16

	1/8/2012
	2.393,16

	3/9/2012
	3.589,74

	1/10/2012
	2.393,16

	1/11/2012
	2.393,16

	3/12/2012
	3.589,74

	2/1/2013
	2.393,16

	1/2/2013
	2.541,53

	1/3/2013
	2.541,53

	1/4/2013
	2.541,53

	2/5/2013
	2.541,53

	3/6/2013
	2.541,53

	1/7/2013
	2.541,53

	1/8/2013
	2.541,53

	2/9/2013
	3.812,29

	1/10/2013
	2.541,53

	1/11/2013
	2.541,53

	2/12/2013
	3.812,30

	2/1/2014
	2.541,53

	3/2/2014
	2.682,83

	6/3/2014
	2.682,83

	1/4/2014
	2.682,83

	21/7/1997
	644,91

	4/8/1997
	667,15

	4/9/1997
	667,15

	6/10/1997
	667,15

	11/12/1997
	667,15

	11/12/1997
	1.056,32

	6/1/1998
	667,15

	4/2/1998
	667,15

	16/3/1998
	667,15

	2/4/1998
	667,15

	8/5/1998
	667,15

	8/6/1998
	667,15

	10/7/1998
	699,23

	3/8/1998
	699,23

	2/9/1998
	699,23

	2/10/1998
	699,23

	3/11/1998
	699,23

	3/12/1998
	1.398,46

	5/1/1999
	699,23

	3/2/1999
	699,23

	3/3/1999
	699,23

	12/4/1999
	699,23

	4/5/1999
	699,23

	2/6/1999
	699,23

	16/7/1997
	826,53

	6/8/1997
	953,69

	4/9/1997
	953,69

	6/10/1997
	2.553,69

	6/11/1997
	953,69

	4/12/1997
	1.510,00

	7/1/1998
	956,69

	6/2/1998
	953,69

	5/3/1998
	953,69

	6/4/1998
	953,69

	7/5/1998
	953,69

	4/6/1998
	953,69

	6/7/1998
	999,56

	6/8/1998
	999,56

	9/9/1998
	999,56

	6/10/1998
	999,56

	9/11/1998
	999,56

	4/12/1998
	1.999,12

	7/1/1999
	999,56

	4/2/1999
	999,56

	4/3/1999
	999,56

	8/4/1999
	999,56

	6/5/1999
	999,56

	17/9/1997
	2.963,97

	2/10/1997
	956,30

	3/11/1997
	956,30

	1/12/1997
	1.514,14

	2/1/1998
	959,30

	2/2/1998
	956,30

	2/3/1998
	956,30

	1/4/1998
	956,30

	4/5/1998
	956,30

	1/6/1998
	956,30

	1/7/1998
	1.002,29

	3/8/1998
	1.002,29

	1/9/1998
	1.002,29

	1/10/1998
	1.002,29

	3/11/1998
	1.002,29

	1/12/1998
	2.004,58

	4/1/1999
	1.002,29

	1/2/1999
	1.002,29

	1/3/1999
	1.002,29

	5/4/1999
	1.002,29

	3/5/1999
	1.002,29

	21/11/1997
	634,46

	21/11/1997
	634,46

	16/12/1997
	845,94

	28/1/1998
	634,46

	11/2/1998
	634,46

	13/3/1998
	634,46

	14/4/1998
	634,46

	13/5/1998
	634,46

	10/6/1998
	634,46

	14/7/1998
	659,77

	12/8/1998
	659,77

	11/9/1998
	659,77

	13/10/1998
	659,77

	12/11/1998
	659,77

	14/12/1998
	1.319,54

	17/9/1997
	499,37

	13/10/1997
	788,48

	13/11/1997
	788,48

	11/12/1997
	1.117,01

	14/1/1998
	788,48

	12/2/1998
	788,48

	12/3/1998
	788,48

	15/4/1998
	788,48

	14/5/1998
	788,48

	12/6/1998
	788,48

	13/7/1998
	819,94

	13/8/1998
	819,94

	15/9/1998
	819,94

	14/10/1998
	819,94

	13/11/1998
	819,94

	11/12/1998
	1.639,88

	14/1/1999
	819,94

	11/2/1999
	819,94

	11/3/1999
	819,94

	15/4/1999
	819,94

	12/11/1999
	1.172,11

	13/12/1999
	1.715,28

	13/1/2000
	857,64

	11/2/2000
	857,64

	15/3/2000
	857,64

	13/4/2000
	857,64

	12/5/2000
	857,64

	14/6/2000
	857,64

	13/7/2000
	907,46

	11/8/2000
	907,46

	14/9/2000
	907,46

	17/10/2000
	907,46

	16/11/2000
	907,46

	13/12/2000
	1.814,92

	12/1/2001
	907,46

	13/2/2001
	908,11

	13/3/2001
	908,11

	16/4/2001
	908,11

	19/6/1997
	152,13

	14/7/1997
	573,81

	14/8/1997
	573,81

	16/9/1997
	573,81

	16/10/1997
	573,81

	20/11/1997
	573,81

	15/12/1997
	908,53

	13/1/1998
	573,81

	17/2/1998
	573,81

	12/3/1998
	573,81

	17/4/1998
	573,81

	18/5/1998
	573,81

	15/6/1998
	573,81

	13/7/1998
	601,41

	12/8/1998
	601,41

	14/9/1998
	601,41

	13/10/1998
	601,41

	16/11/1998
	601,41

	14/12/1998
	1.202,82

	12/1/1999
	601,41

	10/2/1999
	601,41

	12/3/1999
	601,41

	19/4/1999
	601,41

	18/11/1997
	544,57

	18/11/1997
	544,57

	9/12/1997
	816,85

	15/1/1998
	544,57

	12/2/1998
	544,57

	12/3/1998
	544,57

	16/4/1998
	544,57

	12/5/1998
	544,57

	9/6/1998
	544,57

	9/7/1998
	568,53

	11/8/1998
	568,53

	10/9/1998
	568,53

	9/10/1998
	568,53

	11/11/1998
	568,53

	9/12/1998
	1.137,06

	12/1/1999
	568,53

	9/2/1999
	568,53

	9/3/1999
	568,53

	13/4/1999
	568,53

	11/5/1999
	568,53

8.2.1.			Cofre credor: Instituto Nacional do Seguro Social.
8.2.2.			Responsável: Eliana Silva (CPF: XXX.551.227-XX) .
8.2.2.1.	Conduta: Conceder irregularmente benefício previdenciário de aposentadoria, mediante a inserção fraudulenta de registros nas bases de dados da Previdência (vínculos empregatícios, cômputos de tempos de serviço e de contribuições individuais) , resultando em concessões que geraram pagamentos irregulares de benefícios, em prejuízo ao Erário federal.
8.2.2.2.	Nexo de causalidade: A ausência da correta verificação do atendimento das condições para concessões de benefícios previdenciários permitiu que o beneficiário tivesse acesso a benefício a que não tinha direito, resultando em dano ao erário.
8.2.2.3.	Culpabilidade: Não há excludentes de ilicitude, de culpabilidade e de punibilidade; é razoável supor que a responsável tinha consciência da ilicitude de sua conduta; era exigível conduta diversa da praticada, qual seja, promover a devida verificação do atendimento das condições para concessões de benefícios previdenciários, com base na documentação apresentada pelos segurados e/ou em consultas que validem as informações disponibilizadas nos documentos em apreço. 
9.	Encaminhamento: citação.
10.	Apesar de o tomador de contas haver incluído Darci Monteiro de Carvalho, Eorli Dias Azevedo, Francesco Longo, Francisco Alves da Costa, Francisco Alves da Rocha, Francisco de Assis Rafael, Gelci Vieira, Genival Manuel de Oliveira, Gessy Moroni de Oliveira, Idalice Carmo Alves, Irany Silva Esteves, Italo Paltrinieri, Carmela Luca Luca e Jesus Mira Lista como responsáveis neste processo, após análise realizada sobre a documentação acostada aos autos, conclui-se que suas responsabilidades devem ser excluídas, uma vez que não há evidências de que tenham tido participação na irregularidade aqui verificada (v. instrução de peça 79, item 12 e subitens) .
11.	Em cumprimento ao pronunciamento da unidade (peça 81) , foi efetuada citação da responsável, nos moldes adiante:
a)	 Eliana Silva - promovida a citação da responsável, conforme delineado adiante:
	Comunicação: Ofício 45813/2020 - Seproc (peça 83) 
Data da Expedição: 16/9/2020
Data da Ciência: não houve (Número inexistente) (peça 84) 
Observação: Ofício enviado para o endereço do responsável, conforme pesquisa na base de dados  no sistema da Receita Federal, custodiada pelo TCU (v. pesquisas de endereço, peças 82 e 86) 
	
	Comunicação: Edital 1705/2020 - Seproc (peça 86) 
Data da Publicação: 16/10/2020
Fim do prazo para a defesa: 3/11/2020
	
12.	Conforme Despacho de Conclusão das Comunicações Processuais (peça 88) , as providências inerentes às comunicações processuais foram concluídas. 
13.	Transcorrido o prazo regimental, a responsável Eliana Silva permaneceu silente, devendo ser considerada revel, nos termos do art. 12, § 3º, da Lei 8.443/1992.
ANÁLISE DOS PRESSUPOSTOS DE PROCEDIBILIDADE DA IN/TCU 71/2012
Avaliação de Viabilidade do Exercício do Contraditório e Ampla Defesa
14.	Verifica-se que não houve o transcurso de mais de dez anos desde o fato gerador sem que tenha havido a notificação da responsável pela autoridade administrativa federal competente (art. 6º, inciso II, c/c art. 19 da IN/TCU 71/2012, modificada pela IN/TCU 76/2016) , uma vez que o fato gerador da irregularidade sancionada ocorreu até 1º/4/2014, e a responsável foi notificada sobre a irregularidade pela autoridade administrativa competente conforme abaixo:
14.1.	Eliana Silva, por meio de Notificação prévia no PAD por edital de 8/12/2008, peça 7, p. 3, item 3.3; edital de cobrança administrativa de 16/2/2012, peça 12, p. 75; Notificação da CTCE por edital de 21/11/2018, peça 49.
Valor de Constituição da TCE 	
15.	Verifica-se, ainda, que o valor atualizado do débito apurado (sem juros) em 1º/1/2017 é de R$ 1.268.527,96, portanto superior ao limite mínimo de R$ 100.000,00, na forma estabelecida conforme os arts. 6º, inciso I, e 19 da IN/TCU 71/2012, modificada pela IN/TCU 76/2016. 
16.	Informa-se que foi encontrado processo no Tribunal com a mesma responsável:
	Responsável
	Processos

	Eliana Silva
	Processo 008.297/2018-5 [TCE, aberto, "Tomada de Contas Especial nº 37367.000334/2017-91 instaurado pelo Instituto Nacional do Seguro Social - INSS - no âmbito da Gerência Executiva do INSS no Rio de Janeiro - Norte, em razão do prejuízo causado por fraude na concessão/manutenção de benefícios previdenciários (Processo Administrativo Disciplinar - PAD n9 37367.006170/2008-53) "]
Processo 014.929/2017-1 [TCE, aberto, " Tomada de Contas Especiais por prejuízo causado por servidor público (37367.000125/2017-47) "]
Processo 024.781/2016-9 [TCE, aberto, " Prejuízo causado por fraude na concessão/manutenção de benefícios previdenciários (37367.000797/2016-71 Volumes: 8) "]
Processo 029.020/2020-4 [CBEX, aberto, "Cobrança executiva de débito originária do (s) AC (s) AC-2.200-36/2019-PL referente ao TC Processo 024.781/2016-9"]
Processo 018.552/2020-0 [TCE, aberto, "TCE instaurada pelo (a) Instituto Nacional do Seguro Social em razão de Desfalque, alcance, desvio ou desaparecimento de dinheiro, bens ou valores públicos, Gestão previdenciária,  Habilitação e concessão de dezenas de benefícios previdenciários aposentadorias por tempo de contribuição, onde o agente habilitador/concessor procedeu ao deferimento dos benefícios considerando vínculos empregatícios inexistentes, e/o deferiu a conversão irregular de período de trabalho especial. (nº da TCE no sistema: 2042/2018) "]
Processo 018.724/2020-5 [TCE, aberto, "TCE instaurada pelo (a) Instituto Nacional do Seguro Social em razão de Desfalque, alcance, desvio ou desaparecimento de dinheiro, bens ou valores públicos, Gestão previdenciária, Habilitação e concessão de dezenas de benefícios previdenciários - aposentadorias por tempo de contribuição, onde o agente habilitador/concessor  procedeu ao deferimento dos benefícios considerando vínculos empregatícios inexistentes, e ou/ deferiu a conversão irregular de período de trabalho especial, tudo sem efetuar as pesquisas necessárias. Ausência de requerimento ou procuração para obtenção de aposentadoria. (nº da TCE no sistema: 283/2019) "]
Processo 037.245/2019-8 [TCE, aberto, "TCE instaurada pelo (a) Instituto Nacional do Seguro Social em razão de Desfalque, alcance, desvio ou desaparecimento de dinheiro, bens ou valores públicos, Gestão de bens, dinheiros ou valores públicos,  Habilitação e concessão de dezenas de benefícios previdenciários - aposentadorias por tempo de contribuição, onde o agente habilitador/concessor  procedeu ao deferimento dos benefícios considerando vínculos empregatícios inexistentes, e ou/ deferiu a conversão irregular de período de trabalho especial, tudo sem efetuar as pesquisas necessárias. Ausência de requerimento ou procuração para obtenção de aposentadoria. (nº da TCE no sistema: 210/2019) "]
Processo 027.465/2018-7 [CBEX, aberto, "Cobrança Executiva de débito originária do (s) Acórdão 1686/2018-TCU-PlenárioL , referente ao TC Processo 024.781/2016-9"]

16.1.	Apesar de ter sido verificada a existência de outros processos em desfavor de Eliana Silva em tramitação nesta Casa (cf. Quadro 1 acima) , considera-se não ser conveniente o apensamento do presente processo a qualquer um deles, tendo em vista que tal apensamento não atenderia a expectativa de racionalização administrativa, pois nenhum dos processos identificados alcança todos os responsáveis solidários do presente processo. Assim sendo, eventual apensamento só redundaria em um incremento de complexidade no desdobramento desses processos, com ampliação do rol de responsáveis solidários em relações diferentes de solidariedade por débitos diferentes.
17.	A tomada de contas especial está, assim, devidamente constituída e em condição de ser instruída.
EXAME TÉCNICO
Da revelia da responsável Eliana Silva
18.	No caso vertente, a tentativa de citação por ofício da responsável (Eliana Silva) se deu em endereço proveniente de pesquisas de endereços realizadas pelo TCU (v. item 11) , porquanto, devido ao insucesso de realizar a citação em endereços constantes na base de dados da Receita custodiada pelo TCU (peça 85) , buscou-se a notificação em endereços provenientes das bases de dados públicas custodiadas pelo TCU (TSE e Renach) e das bases de dados do próprio TCU, sem sucesso, razão pela qual promoveu-se a notificação por edital publicado no Diário Oficial da União (peça 86) 
19.	Importante reiterar que, antes de promover a citação por edital, para assegurar a ampla defesa, buscaram-se outros meios possíveis para localizar e citar a responsável, nos limites da razoabilidade, fazendo juntar aos autos informação comprobatória dos diferentes meios experimentados que restaram frustrados, tal como se demonstrou no item anterior da presente instrução (Acórdão 4851/2017-TCU-Primeira Câmara, Relator Min. Augusto Sherman) .
20.	Nos processos do TCU, a revelia não leva à presunção de que seriam verdadeiras todas as imputações levantadas contra os responsáveis, diferentemente do que ocorre no processo civil, em que a revelia do réu opera a presunção da verdade dos fatos narrados pelo autor (Acórdão 1009/2018-TCU-Plenário, Relator Min. Bruno Dantas; 2369/2013 - TCU - Plenário, Relator Min. Benjamin Zymler e 2449/2013 - TCU - Plenário, Relator Min. Benjamin Zymler) . Dessa forma, a avaliação da responsabilidade do agente não pode prescindir da prova existente no processo ou para ele carreada. 
21.	Ao não apresentar sua defesa, a responsável deixou de produzir prova da regular aplicação dos recursos sob sua responsabilidade, em afronta às normas que impõem aos gestores públicos a obrigação legal de, sempre que demandados pelos órgãos de controle, apresentar os documentos que demonstrem a correta utilização das verbas públicas, a exemplo do contido no art. 93 do Decreto-Lei 200/1967: 'Quem quer que utilize dinheiros públicos terá de justificar seu bom e regular emprego na conformidade das leis, regulamentos e normas emanadas das autoridades administrativas competentes.' 
22.	Mesmo as alegações de defesa não sendo apresentadas, considerando o princípio da verdade real que rege esta Corte, procurou-se buscar, em manifestações da responsável na fase interna desta Tomada de Contas Especial, se havia algum argumento que pudesse ser aproveitado a seu favor, o que não se verificou. 
23.	Os argumentos apresentados na fase interna (peça 52) não elidem as irregularidades apontadas.
24.	Em se tratando de processo em que a parte interessada não se manifestou acerca das irregularidades imputadas, não há elementos para que se possa efetivamente aferir e reconhecer a ocorrência de boa-fé na conduta da responsável, podendo este Tribunal, desde logo, proferir o julgamento de mérito pela irregularidade das contas, conforme os termos dos §§ 2º e 6º do art. 202 do Regimento Interno do TCU. (Acórdão 2064/2011-TCU-Primeira Câmara (relator Min. Ubiratan Aguiar) , 6.182/2011-TCU-1ª Câmara (relator Min. Weber de Oliveira) , 4.072/2010-TCU-1ª Câmara (Relator Min. Valmir Campelo) , 1.189/2009-TCU-1ª Câmara (Relator Min. Marcos Bemquerer) , 731/2008-TCU-Plenário (Relator Min. Aroldo Cedraz) .
25.	Dessa forma, a responsável Eliana Silva deve ser considerado revel, nos termos do art. 12, § 3º, da Lei 8.443/1992, devendo as contas serem julgadas irregulares, condenando-a ao débito apurado e aplicando-lhe a multa prevista no art. 57 da Lei 8.443/1992.
Prescrição da Pretensão Punitiva
26.	Vale ressaltar que a pretensão punitiva do TCU, conforme Acórdão 1441/2016-TCU-Plenário, Relator Min. Benjamin Zymler, que uniformizou a jurisprudência acerca dessa questão, subordina-se ao prazo geral de prescrição indicado no art. 205 do Código Civil, que é de dez anos, contado da data de ocorrência da irregularidade sancionada, nos termos do art. 189 do Código Civil, sendo este prazo interrompido pelo ato que ordenar a citação, a audiência ou a oitiva da responsável.
27.	No caso em exame, não ocorreu a prescrição, uma vez que a irregularidade sancionada ocorreu até 1º/4/2014, e o ato de ordenação da citação ocorreu em 26/8/2020.
CONCLUSÃO
28.	Em face da análise promovida na seção 'Exame Técnico', verifica-se que a responsável Eliana Silva não logrou comprovar a boa e regular aplicação dos recursos, instada a se manifestar, optou pelo silêncio, configurando a revelia, nos termos do § 3º, do art. 12, da Lei 8.443/1992. Ademais, inexistem nos autos elementos que demonstrem a boa-fé da responsável ou a ocorrência de outras excludentes de culpabilidade.
29.	Vale ressaltar que a jurisprudência pacífica nesta Corte é no sentido da imprescritibilidade das ações de ressarcimento ao erário (Súmula TCU 282) . Dessa forma, identificado dano ao erário, devese instaurar e julgar o processo de tomada de contas especial para responsabilizar seus agentes causadores, respeitando o direito ao contraditório e à ampla defesa, independentemente de quando ocorreram os atos impugnados.
30.	Verifica-se também que não houve a prescrição da pretensão punitiva, conforme análise já realizada.
31.	Tendo em vista que não constam dos autos elementos que permitam reconhecer a boa-fé do responsável, sugere-se que as suas contas sejam julgadas irregulares, nos termos do art. 202, § 6º, do Regimento Interno do TCU, com a imputação do débito atualizado monetariamente e acrescido de juros de mora, nos termos do art. 202, § 1º do Regimento Interno do TCU, descontado o valor eventualmente recolhido, com a aplicação da multa prevista no art. 57 da Lei 8.443/1992.
32.	Por fim, como não houve elementos que pudessem modificar o entendimento acerca das irregularidades em apuração, mantém-se a matriz de responsabilização presente na peça 78.
PROPOSTA DE ENCAMINHAMENTO
33.	Diante do exposto, submetemos os autos à consideração superior, propondo ao Tribunal:
a)	considerar revel a responsável Eliana Silva (CPF: XXX.551.227-XX) , para todos os efeitos, dando-se prosseguimento ao processo, com fulcro no art. 12, § 3º, da Lei 8.443/1992; 
b)	excluir da relação processual Darci Monteiro de Carvalho, Eorli Dias Azevedo, Francesco Longo, Francisco Alves da Costa, Francisco Alves da Rocha, Francisco de Assis Rafael, Gelci Vieira, Genival Manuel de Oliveira, Gessy Moroni de Oliveira, Idalice Carmo Alves, Irany Silva Esteves, Italo Paltrinieri, Carmela Luca Luca e Jesus Mira Lista;
c)	julgar irregulares, nos termos dos arts. 1º, inciso I, 16, inciso III, alíneas b e c, da Lei 8.443/1992, c/c os arts. 19 e 23, inciso III, da mesma Lei, as contas da responsável Eliana Silva (CPF: XXX.551.227-XX) , condenando-o ao pagamento das importâncias a seguir especificadas, atualizadas monetariamente e acrescidas dos juros de mora, calculadas a partir das datas discriminadas até a data da efetiva quitação do débito, fixando-lhe o prazo de quinze dias, para que comprove, perante o Tribunal, o recolhimento das referidas quantias aos cofres do Instituto Nacional do Seguro Social, nos termos do art. 23, inciso III, alínea 'a', da citada lei, c/c o art. 214, inciso III, alínea 'a', do Regimento Interno do TCU.  
		Débitos relacionados à responsável Eliana Silva (CPF: XXX.551.227-XX) :
	Data de ocorrência
	Valor histórico (R$) 

	18/11/1997
	956,30

	16/12/1997
	1.514,14

	13/1/1998
	959,30

	16/2/1998
	956,30

	12/3/1998
	956,30

	14/4/1998
	956,30

	14/5/1998
	956,30

	12/6/1998
	956,30

	13/7/1998
	1.002,29

	13/8/1998
	1.002,29

	11/9/1998
	1.002,29

	13/10/1998
	1.002,29

	12/11/1998
	1.002,29

	11/12/1998
	2.004,58

	13/1/1999
	1.002,29

	18/2/1999
	1.002,29

	11/3/1999
	1.002,29

	15/4/1999
	1.002,29

	12/5/1999
	1.002,29

	11/6/1999
	1.002,29

	10/10/1997
	671,63

	5/11/1997
	959,48

	1/12/1997
	1.279,30

	9/1/1998
	962,02

	2/2/1998
	959,48

	3/3/1998
	959,48

	2/4/1998
	959,48

	7/5/1998
	959,48

	2/6/1998
	959,48

	1/7/1998
	993,92

	3/8/1998
	993,92

	2/9/1998
	993,92

	7/10/1998
	993,92

	9/11/1998
	993,92

	2/12/1998
	1.987,84

	4/1/1999
	993,92

	3/2/1999
	993,92

	5/3/1999
	993,92

	5/4/1999
	993,92

	3/5/1999
	993,92

	20/3/1998
	2.225,25

	4/9/1997
	3.375,98

	6/10/1997
	956,30

	6/11/1997
	956,30

	4/12/1997
	1.593,83

	7/1/1998
	959,46

	5/2/1998
	956,30

	5/3/1998
	956,30

	6/4/1998
	956,30

	7/5/1998
	956,30

	4/6/1998
	956,30

	6/7/1998
	1.002,29

	6/8/1998
	1.002,29

	4/9/1998
	1.002,29

	6/10/1998
	1.002,29

	6/11/1998
	1.002,29

	4/12/1998
	2.004,58

	7/1/1999
	1.002,29

	4/2/1999
	1.002,29

	4/3/1999
	1.002,29

	8/4/1999
	1.002,29

	6/5/1999
	1.002,29

	9/2/1998
	913,47

	9/2/1998
	913,47

	12/3/1998
	913,47

	8/4/1998
	913,47

	7/5/1998
	913,47

	1/9/1997
	1.437,40

	3/10/1997
	845,53

	3/10/1997
	845,53

	5/11/1997
	845,53

	3/12/1997
	1.338,75

	6/1/1998
	848,20

	4/2/1998
	845,53

	4/3/1998
	845,53

	3/4/1998
	845,53

	6/5/1998
	845,53

	3/6/1998
	845,53

	3/7/1998
	886,19

	5/8/1998
	886,19

	3/9/1998
	886,19

	5/10/1998
	886,19

	5/11/1998
	886,19

	3/12/1998
	1.772,38

	6/1/1999
	886,19

	4/2/1999
	886,19

	4/3/1999
	886,19

	13/4/1999
	886,19

	6/5/1999
	886,19

	9/12/1997
	3.078,52

	7/1/1998
	905,45

	4/2/1998
	905,45

	5/3/1998
	905,45

	7/4/1998
	905,45

	5/5/1998
	905,45

	3/6/1998
	905,45

	10/5/2000
	984,92

	15/5/2000
	24.058,80

	3/7/2000
	1.042,14

	1/8/2000
	1.042,14

	1/9/2000
	1.042,14

	2/10/2000
	1.042,14

	1/11/2000
	1.042,14

	1/12/2000
	2.084,28

	2/1/2001
	1.042,14

	1/2/2001
	1.042,32

	1/3/2001
	1.042,32

	2/4/2001
	1.042,32

	2/5/2001
	1.042,32

	1/6/2001
	1.042,32

	2/7/2001
	1.122,29

	2/8/2001
	1.122,29

	3/9/2001
	1.122,29

	1/10/2001
	1.122,29

	1/11/2001
	1.122,29

	3/12/2001
	2.241,58

	2/1/2002
	1.122,29

	1/2/2002
	1.122,29

	1/3/2002
	1.122,19

	1/4/2002
	1.122,59

	2/5/2002
	1.122,59

	3/6/2002
	1.122,59

	1/7/2002
	1.226,07

	1/8/2002
	1.226,07

	2/9/2002
	1.226,07

	1/10/2002
	1.226,07

	1/11/2002
	1.226,07

	2/12/2002
	2.443,14

	2/1/2003
	1.226,07

	3/2/2003
	1.226,07

	5/3/2003
	1.226,07

	1/4/2003
	1.226,07

	2/5/2003
	1.226,07

	2/6/2003
	1.226,07

	1/7/2003
	1.467,29

	1/8/2003
	1.467,29

	1/9/2003
	1.467,29

	1/10/2003
	1.467,29

	3/11/2003
	1.466,66

	1/12/2003
	2.925,24

	2/1/2004
	1.466,66

	2/2/2004
	1.466,66

	1/3/2004
	1.466,66

	1/4/2004
	1.466,66

	3/5/2004
	1.466,66

	1/6/2004
	1.533,09

	1/7/2004
	1.533,09

	2/8/2004
	1.533,09

	1/9/2004
	1.533,26

	1/10/2004
	1.533,09

	1/11/2004
	1.533,09

	1/12/2004
	3.066,01

	3/1/2005
	1.533,09

	1/2/2005
	1.533,09

	1/3/2005
	1.533,09

	1/4/2005
	1.533,09

	2/5/2005
	1.533,09

	1/6/2005
	1.630,51

	1/7/2005
	1.630,51

	1/8/2005
	1.630,51

	1/9/2005
	1.630,51

	3/10/2005
	1.630,51

	1/11/2005
	1.630,51

	1/12/2005
	3.261,02

	2/1/2006
	1.630,51

	1/2/2006
	1.630,51

	1/3/2006
	1.630,51

	3/4/2006
	1.630,51

	2/5/2006
	1.712,03

	1/6/2006
	1.712,03

	3/7/2006
	1.712,03

	1/8/2006
	1.712,03

	1/9/2006
	2.568,04

	2/10/2006
	1.712,35

	1/11/2006
	1.712,19

	1/12/2006
	2.568,37

	2/1/2007
	1.712,19

	1/2/2007
	1.712,19

	1/3/2007
	1.712,19

	2/4/2007
	1.712,19

	2/5/2007
	1.768,69

	1/6/2007
	1.768,69

	2/7/2007
	1.768,69

	1/11/2010
	2.118,91

	1/12/2010
	4.237,82

	3/1/2011
	2.118,91

	1/2/2011
	2.254,73

	1/3/2011
	2.254,73

	1/4/2011
	2.254,73

	2/5/2011
	2.254,73

	1/6/2011
	2.254,73

	1/7/2011
	2.254,73

	1/8/2011
	2.254,73

	1/9/2011
	3.392,89

	3/10/2011
	2.256,00

	1/11/2011
	2.256,00

	1/12/2011
	3.384,00

	2/1/2012
	2.256,00

	1/2/2012
	2.393,16

	1/3/2012
	2.393,16

	2/4/2012
	2.393,16

	2/5/2012
	2.393,16

	1/6/2012
	2.393,16

	2/7/2012
	2.393,16

	1/8/2012
	2.393,16

	3/9/2012
	3.589,74

	1/10/2012
	2.393,16

	1/11/2012
	2.393,16

	3/12/2012
	3.589,74

	2/1/2013
	2.393,16

	1/2/2013
	2.541,53

	1/3/2013
	2.541,53

	1/4/2013
	2.541,53

	2/5/2013
	2.541,53

	3/6/2013
	2.541,53

	1/7/2013
	2.541,53

	1/8/2013
	2.541,53

	2/9/2013
	3.812,29

	1/10/2013
	2.541,53

	1/11/2013
	2.541,53

	2/12/2013
	3.812,30

	2/1/2014
	2.541,53

	3/2/2014
	2.682,83

	6/3/2014
	2.682,83

	1/4/2014
	2.682,83

	21/7/1997
	644,91

	4/8/1997
	667,15

	4/9/1997
	667,15

	6/10/1997
	667,15

	11/12/1997
	667,15

	11/12/1997
	1.056,32

	6/1/1998
	667,15

	4/2/1998
	667,15

	16/3/1998
	667,15

	2/4/1998
	667,15

	8/5/1998
	667,15

	8/6/1998
	667,15

	10/7/1998
	699,23

	3/8/1998
	699,23

	2/9/1998
	699,23

	2/10/1998
	699,23

	3/11/1998
	699,23

	3/12/1998
	1.398,46

	5/1/1999
	699,23

	3/2/1999
	699,23

	3/3/1999
	699,23

	12/4/1999
	699,23

	4/5/1999
	699,23

	2/6/1999
	699,23

	16/7/1997
	826,53

	6/8/1997
	953,69

	4/9/1997
	953,69

	6/10/1997
	2.553,69

	6/11/1997
	953,69

	4/12/1997
	1.510,00

	7/1/1998
	956,69

	6/2/1998
	953,69

	5/3/1998
	953,69

	6/4/1998
	953,69

	7/5/1998
	953,69

	4/6/1998
	953,69

	6/7/1998
	999,56

	6/8/1998
	999,56

	9/9/1998
	999,56

	6/10/1998
	999,56

	9/11/1998
	999,56

	4/12/1998
	1.999,12

	7/1/1999
	999,56

	4/2/1999
	999,56

	4/3/1999
	999,56

	8/4/1999
	999,56

	6/5/1999
	999,56

	17/9/1997
	2.963,97

	2/10/1997
	956,30

	3/11/1997
	956,30

	1/12/1997
	1.514,14

	2/1/1998
	959,30

	2/2/1998
	956,30

	2/3/1998
	956,30

	1/4/1998
	956,30

	4/5/1998
	956,30

	1/6/1998
	956,30

	1/7/1998
	1.002,29

	3/8/1998
	1.002,29

	1/9/1998
	1.002,29

	1/10/1998
	1.002,29

	3/11/1998
	1.002,29

	1/12/1998
	2.004,58

	4/1/1999
	1.002,29

	1/2/1999
	1.002,29

	1/3/1999
	1.002,29

	5/4/1999
	1.002,29

	3/5/1999
	1.002,29

	21/11/1997
	634,46

	21/11/1997
	634,46

	16/12/1997
	845,94

	28/1/1998
	634,46

	11/2/1998
	634,46

	13/3/1998
	634,46

	14/4/1998
	634,46

	13/5/1998
	634,46

	10/6/1998
	634,46

	14/7/1998
	659,77

	12/8/1998
	659,77

	11/9/1998
	659,77

	13/10/1998
	659,77

	12/11/1998
	659,77

	14/12/1998
	1.319,54

	17/9/1997
	499,37

	13/10/1997
	788,48

	13/11/1997
	788,48

	11/12/1997
	1.117,01

	14/1/1998
	788,48

	12/2/1998
	788,48

	12/3/1998
	788,48

	15/4/1998
	788,48

	14/5/1998
	788,48

	12/6/1998
	788,48

	13/7/1998
	819,94

	13/8/1998
	819,94

	15/9/1998
	819,94

	14/10/1998
	819,94

	13/11/1998
	819,94

	11/12/1998
	1.639,88

	14/1/1999
	819,94

	11/2/1999
	819,94

	11/3/1999
	819,94

	15/4/1999
	819,94

	12/11/1999
	1.172,11

	13/12/1999
	1.715,28

	13/1/2000
	857,64

	11/2/2000
	857,64

	15/3/2000
	857,64

	13/4/2000
	857,64

	12/5/2000
	857,64

	14/6/2000
	857,64

	13/7/2000
	907,46

	11/8/2000
	907,46

	14/9/2000
	907,46

	17/10/2000
	907,46

	16/11/2000
	907,46

	13/12/2000
	1.814,92

	12/1/2001
	907,46

	13/2/2001
	908,11

	13/3/2001
	908,11

	16/4/2001
	908,11

	19/6/1997
	152,13

	14/7/1997
	573,81

	14/8/1997
	573,81

	16/9/1997
	573,81

	16/10/1997
	573,81

	20/11/1997
	573,81

	15/12/1997
	908,53

	13/1/1998
	573,81

	17/2/1998
	573,81

	12/3/1998
	573,81

	17/4/1998
	573,81

	18/5/1998
	573,81

	15/6/1998
	573,81

	13/7/1998
	601,41

	12/8/1998
	601,41

	14/9/1998
	601,41

	13/10/1998
	601,41

	16/11/1998
	601,41

	14/12/1998
	1.202,82

	12/1/1999
	601,41

	10/2/1999
	601,41

	12/3/1999
	601,41

	19/4/1999
	601,41

	18/11/1997
	544,57

	18/11/1997
	544,57

	9/12/1997
	816,85

	15/1/1998
	544,57

	12/2/1998
	544,57

	12/3/1998
	544,57

	16/4/1998
	544,57

	12/5/1998
	544,57

	9/6/1998
	544,57

	9/7/1998
	568,53

	11/8/1998
	568,53

	10/9/1998
	568,53

	9/10/1998
	568,53

	11/11/1998
	568,53

	9/12/1998
	1.137,06

	12/1/1999
	568,53

	9/2/1999
	568,53

	9/3/1999
	568,53

	13/4/1999
	568,53

	11/5/1999
	568,53

Valor atualizado do débito (com juros) em 26/11/2020: R$ 3.343.047,38.
d)	aplicar à responsável Eliana Silva (CPF: XXX.551.227-XX) , a multa prevista no art. 57 da Lei 8.443/1992 c/c o art. 267 do Regimento Interno do TCU, fixando-lhe o prazo de quinze dias, a contar da notificação, para que comprove, perante o Tribunal (art. 214, III, alínea 'a', do Regimento Interno do TCU) , o recolhimento da dívida aos cofres do Tesouro Nacional, atualizada monetariamente desde a data do acórdão que vier a ser proferido por este Tribunal até a data do efetivo recolhimento, se paga após o vencimento, na forma da legislação em vigor;
e)	autorizar, desde logo, a cobrança judicial das dívidas, caso não atendida a notificação, na forma do disposto no art. 28, inciso II, da Lei 8.443/1992;
f)	autorizar também, desde logo, se requerido, com fundamento no art. 26, da Lei 8.443, de 1992, c/c o art. 217, §§ 1º e 2º do Regimento Interno do TCU, o parcelamento da (s) dívida (s) em até 36 parcelas, incidindo, sobre cada parcela, corrigida monetariamente, os correspondentes acréscimos legais, fixando-lhe o prazo de quinze dias, a contar do recebimento da notificação, para comprovar, perante o Tribunal, o recolhimento da primeira parcela, e de trinta dias, a contar da parcela anterior, para comprovar os recolhimentos das demais parcelas, devendo incidir, sobre cada valor mensal, atualizado monetariamente, os juros de mora devidos, no caso do débito, na forma prevista na legislação em vigor, alertando o responsável de que a falta de comprovação do recolhimento de qualquer parcela importará o vencimento antecipado do saldo devedor, nos termos do § 2º do art. 217 do Regimento Interno deste Tribunal; 
g)	enviar cópia do Acórdão a ser prolatado à Procuradoria da República no Estado do Rio de Janeiro, nos termos do § 3º do art. 16 da Lei 8.443/1992, c/c o § 7º do art. 209 do Regimento Interno do TCU, para adoção das medidas cabíveis; e
h)	enviar cópia do Acórdão que vier a ser proferido ao Instituto Nacional do Seguro Social e à responsável, para ciência;
i)	informar à Procuradoria da República no Estado do Rio de Janeiro, ao Instituto Nacional do Seguro Social e à responsável que a presente deliberação, acompanhada do Relatório e do Voto que a fundamenta, está disponível para a consulta no endereço www.tcu.gov.br/acordaos, além de esclarecer que, caso requerido, o TCU poderá fornecer sem custos as correspondentes cópias, de forma impressa; e
j)	informar à Procuradoria da República no Estado do Rio de Janeiro que, nos termos do parágrafo único do art. 62 da Resolução TCU 259/2014, os procuradores e membros do Ministério Público credenciados nesta Corte podem acessar os presentes autos de forma eletrônica e automática, ressalvados apenas os casos de eventuais peças classificadas como sigilosas, as quais requerem solicitação formal."
2.	O Ministério Público junto ao TCU - MPTCU, em parecer da lavra do Procurador Rodrigo Medeiros de Lima, divergiu da unidade instrutiva e manifestou-se pela prescritibilidade das pretensões punitiva e indenizatória, a princípio com fundamento no Código Civil e, alternativamente, com base na Lei 9.873/1999. Transcrevo, pela relevância, excerto do referido parecer (peça 94) :
"50.	Por fim, consignamos que os dois caminhos aqui apresentados bem se prestam aos mesmos desideratos, quais sejam, evitar a perpetuação de situações individuais de incerteza jurídica e, indiretamente, garantir um contraditório minimamente tempestivo, essencial à ampla defesa, em termos substantivos - já que essa acaba, de algum modo, fragilizada diante de longo lapso temporal entre o seu exercício e os fatos de que trata -, sem significar obstáculo leonino à relevantíssima busca pelo ressarcimento do erário, dada a complexidade burocrática que envolve. Estão em linha, ainda, com a tese prevalecente no STF, da prescritibilidade da pretensão de ressarcimento ao erário como regra.
Nesse sentido, servem de desfecho à presente discussão as ponderações do Ministro Benjamin Zymler, apresentadas na parte inicial do voto que fundamentou o Acórdão 1314/2013-TCU-Plenário[footnoteRef:2]: [2:  Não obstante afirmar a razoabilidade de se utilizar a prescrição decenal do Código Civil ou a prescrição quinquenal prevista em diversas normas de direito público, o Ministro Benjamin Zymler optou pela segunda vertente, ao se pronunciar no voto condutor do Acórdão 1314/2013-TCU-Plenário:"23. Sendo assim, fazendo uso de tal crite¿rio de integrac¿a¿o, entendo que o prazo prescricional para que o TCU aplique aos responsa¿veis as sanc¿o¿es previstas em lei deve mesmo ser o de cinco anos, conforme previsto em diversas normas de direito pu¿blico, a exemplo do art. 23, inciso II, da Lei 8.429/1992, do art. 142, inciso I da Lei 8.112/1990, do art. 1º do Decreto 20.910/1932, do art. 174 do Co¿digo Tributa¿rio Nacional, do art. 1º da Lei 9.873/1999 e art. 1º da Lei 6.838/1980 e do art. 46 da Lei 12.529/2011." (grifos nossos) .] 
13. De ini¿cio, anoto que nenhuma das posic¿o¿es defendidas - prescric¿a¿o quinquenal por analogia a diversas normas de Direito Pu¿blico e prescric¿a¿o decenal com base no Co¿digo Civil - refoge aos padro¿es da razoabilidade. A questa¿o e¿ controversa, mormente pela falta de disposic¿a¿o legal especi¿fica a regular o instituto da prescric¿a¿o nos processos de controle externo. (grifo nosso) 
Em vista da especial relevância da matéria, com repercussão sobre um número bastante significativo de processos, urge definição plenária da Corte de Contas, considerando o disposto no art. 16, inciso V, do Regimento Interno/TCU, a respeito não só da incorporação da tese da prescrição da pretensão de ressarcimento ao erário, mas, também, no que tange ao regime a que se submete a prescrição no controle externo, observados os parâmetros legislativos existentes.
Não obstante a urgência para definição do tema, este membro do Ministério Público de Contas da União considera prudente que o TCU, em virtude da pendência de embargos de declaração opostos pela AGU - no qual houve, inclusive, pedido de modulação de efeitos -, aguarde a definição da Corte Suprema sobre a questão da pretensão de ressarcimento ao erário.
Mesmo sem a garantia de que a futura decisão nos aclaratórios abrangerá a prescrição na fase de conhecimento (no processo de controle externo, in casu) , por extrapolar os limites do caso concreto objeto do RE 636.886[footnoteRef:3] (atinente à fase de execução de título executivo extrajudicial oriundo de decisão de Tribunal de Contas) , a sugestão adiante consignada é a de que o julgamento da presente TCE seja sobrestado até que o STF aprecie os mencionados embargos de declaração. Evita-se, assim, que decisões da Corte de Contas venham a ser impugnadas perante o Poder Judiciário, movimentando desnecessariamente a máquina pública. [3:  Excerto dos embargos de declaração opostos pela AGU contra o julgamento proferido pelo STF no RE 636.886:"Recorda-se que o caso concreto em análise trata da propositura, pela União, de execução de título executivo extrajudicial, fundado em acórdão do Tribunal de Contas. Essa delimitação da questão em debate se faz importante tendo em vista que o precedente firmado no presente julgamento deve servir como parâmetro, sob a sistemática da repercussão geral, para o julgamento de outros casos relativos tão-somente à execução dos títulos executivos extrajudiciais decorrentes dos acórdãos do TCU.Ampliar esse entendimento, a fim de que a tese fixada abranja também as fases anteriores à constituição do título executivo extrajudicial, implicaria extrapolar indevidamente os limites objetivos do RE nº 636.886, além de contribuir para o incremento do número de processos ajuizados, sobrecarregando ainda mais o Poder Judiciário." (p. 9-10 - grifo do original) ] 
E, uma vez proferida a decisão do STF, e conhecidos seus termos, este membro do Ministério Público de Contas da União sugere - ressalvada a possibilidade de uma definição jurisprudencial anterior - seja a matéria atinente à prescrição da pretensão ressarcitória submetida à apreciação do Plenário da Corte de Contas, com vistas a que se fixe entendimento sobre a questão de direito, a teor do art. 16, inciso V, do Regimento Interno/TCU, retomando-se, em seguida, o julgamento destas contas especiais.
***
No que tange à proposta da SecexTCE para que os segurados sejam excluídos da relação processual, o Ministério Público de Contas da União considera despicienda tal medida, considerando que os segurados-beneficiários nem sequer chegaram a ser citados nestes autos. Nunca integraram, portanto, a relação processual.
Por fim, no que se refere à proposta da unidade técnica ao julgamento das contas da responsável pela irregularidade tipificada pelas alíneas 'b' e 'c' do inciso III do art. 16 da Lei 8.443/1992, entendemos ser mais adequada a tipificação pelas alíneas 'b' e 'd' no mesmo dispositivo, tendo em vista que o dano ao erário decorreu de habilitação e concessão de aposentadorias, mediante a inserção de dados fictícios no sistema.
***
Diante do exposto, este representante do Ministério Público de Contas da União, em discordância com a proposta formulada pela unidade técnica (peças 89-91) , manifesta-se pela adoção das seguintes providências:
i) considerar revel a responsável Eliana Silva, para todos os efeitos, dando-se prosseguimento ao processo, com fulcro no art. 12, § 3º, da Lei 8.443/1992;
ii)  sobrestar o julgamento desta TCE, nos termos do art. 47 da Resolução TCU 259/2014, diante da pendência da apreciação, pelo Supremo Tribunal Federal (STF) , dos embargos de declaração opostos pela Advocacia-Geral da União (AGU) contra a decisão proferida em 17/4/2020 no julgamento do Recurso Extraordinário (RE) 636.886; e
iii)  uma vez proferida a decisão do STF, e conhecidos seus termos, encaminhar este processo ao Plenário, com vistas a que se fixe entendimento sobre a questão de direito relacionada à prescrição da pretensão de ressarcimento ao erário - se já não houver feito -, com fundamento no art. 16, inciso V, do Regimento Interno/TCU, retomando-se, em seguida, o julgamento desta TCE.
Caso o relator não acolha a proposta supra, este membro do Parquet sugere:
julgar irregulares as contas da Sra. Eliana Silva, com base no art. 16, inciso III, alíneas 'b' e 'd', da Lei 8.443/1992, porém, deixando de condená-la à reparação do dano (e ao pagamento de multa a ele proporcional) , eis que ocorrida a prescrição das pretensões indenizatória e punitiva;
encaminhar co¿pia da deliberac¿a¿o que vier a julgar esta TCE a¿ responsa¿vel, ao Instituto Nacional do Seguro Social (INSS) e ao Procurador-Chefe da Procuradoria da Repu¿blica no Rio de Janeiro, nos termos do art. 16, § 3º, da Lei 8.443/1992 c/c o art. 209, § 7º, do Regimento Interno/TCU, para adoc¿a¿o das medidas cabi¿veis, comunicando-lhes que o relato¿rio e o voto que a fundamentarem podem ser acessados por meio do enderec¿o eletro¿nico www.tcu.gov.br/acordaos."
É o relatório.

não há.

Procurador Rodrigo Medeiros de Lima.

TOMADA DE CONTAS ESPECIAL. INSTITUTO NACIONAL DE SEGURO SOCIAL. CONCESSÃO ILEGAL DE BENEFÍCIOS MEDIANTE INSERÇÃO FRAUDULENTA DE DADOS NO SISTEMA. REVELIA. CONTAS IRREGULARES. DÉBITO. MULTA. CIÊNCIA.

TOMADA DE CONTAS ESPECIAL (TCE)

Secretaria de Controle Externo de Tomada de Contas Especial (SecexTCE).

Trata-se de tomada de contas especial instaurada pelo Instituto Nacional do Seguro Social (INSS) em razão da concessão ilegal de benefícios mediante fraude ocorrida na agência da Previdência Social de Irajá, vinculada à Gerência Executiva do INSS do Rio de Janeiro-Norte.
Neste processo, apura-se o prejuízo causado por Eliana Silva que, na condição de servidora do INSS, atuou para conceder benefícios sem suporte em documentos ou consultas idôneos, com a inserção de vínculos empregatícios inexistentes, tempos de serviço/contribuição indevidos e o cômputo de atividade especial sem a devida comprovação, resultando em pagamentos irregulares e consequente prejuízo aos cofres públicos em valor original superior a R$ 505 mil. 
No âmbito deste Tribunal a responsável foi citada no endereço constante da base de dados da Receita Federal do Brasil, comunicação que restou infrutífera. Na sequência, foram esgotadas todas as possibilidades de pesquisa de endereço para citação da ex-servidora e nenhum endereço válido foi encontrado, o que levou à citação por edital. Contudo, a responsável permaneceu silente, caracterizando a revelia.
A Secretaria de Controle Externo de Tomada de Contas Especial - Secex/TCE propôs a irregularidade das contas, a imputação de débito e a aplicação de multa a Eliana Silva.
O Ministério Público junto ao TCU - MPTCU, em parecer da lavra do Procurador Rodrigo Medeiros de Lima, divergiu da unidade instrutiva e considerou consumadas as prescrições punitiva e ressarcitória, à luz do Código Civil e das diretrizes do Acórdão 1441/2016-TCU-Plenário. Avaliou que deveriam "ser considerados como dies a quo da contagem do prazo prescricional para o exercício da pretensão de ressarcimento as datas nas quais o INSS tomou ciência de que estavam sendo promovidos, a partir da prática de atos fraudulentos, pagamentos irregulares aos segurados-beneficiários." 
Assim, concluiu o Parquet: "Considerando que as datas nas quais a autarquia previdenciária obteve efetiva ciência das irregularidades ocorreram nos anos de 1998 e 1999 e o ato de ordenação da citação ocorreu em 26/8/2020 (peça 81) , verifica-se a ocorrência da prescrição das pretensões ressarcitória e punitiva no caso concreto, visto que houve o transcurso de mais de dez anos desde o conhecimento das irregularidades pelo INSS até o marco interruptivo da prescrição, qual seja, a emissão do ato ordenatório da citação."
O MPTCU avançou em seu parecer e sugeriu que, alternativamente à tese que tem por fundamento o Código Civil, fosse aplicado o entendimento que se baseia na Lei 9.873/1999, com prescrição quinquenal e incidência dos marcos interruptivos delineados no art. 2º daquela norma.
Ao final, manifestou-se pelo sobrestamento desta TCE até que a matéria fosse decidida pelo STF em definitivo, por meio da apreciação dos embargos de declaração opostos pela Advocacia-Geral da União contra a decisão proferida em 17/4/2020 no julgamento do Recurso Extraordinário (RE) 636.886. Alternativamente, sugeriu o julgamento das contas pela irregularidade, porém, deixando de condenar a responsável à reparação do dano e ao pagamento de multa a ele proporcional, eis que considerou consumadas as prescrições das pretensões indenizatória e punitiva.
Com as vênias ao MPTCU pelo fundamentado parecer, alinho-me às conclusões da unidade instrutiva e considero que as contas devem ser julgadas pela irregularidade, com imputação de débito e aplicação de multa.
A jurisprudência desta Corte de Contas, lastreada no art. 37, § 5º, da Constituição Federal e no entendimento do Supremo Tribunal Federal (v.g. Mandado de Segurança 26.210-9/DF) , além de consolidada na Súmula 282, aduz que as ações de ressarcimento movidas pelo Estado contra os agentes causadores de danos ao erário são imprescritíveis. 
É cediço que a questão foi recentemente enfrentada pelo Supremo Tribunal Federal no RE 636.886/AL, que fixou o seguinte enunciado para o Tema 899: "É prescritível a pretensão de ressarcimento ao erário fundada em decisão de Tribunal de Contas". 
No entanto, ainda são relevantes as dúvidas sobre a matéria.
A decisão do STF no RE 636.886 foi objeto de embargos de declaração ainda não apreciados e, mesmo que se interprete que ela também é aplicável à tramitação do processo de controle externo no âmbito do TCU, exsurgem questões fundamentais para que esta Corte de Contas estabeleça novo tratamento acerca da prescrição do débito, em particular quais seriam: a legislação aplicável, o dies a quo (data de ocorrência do fato irregular ou data do seu conhecimento pelo TCU) , o prazo prescricional e as hipóteses de interrupção da prescrição. 
Nesse cenário, até mesmo a concessão de efeitos prospectivos ao RE 636.886 é passível de discussão, nos termos do art. 927, § 3º, do Código de Processo Civil, que prevê: "§ 3º Na hipótese de alteração de jurisprudência dominante do Supremo Tribunal Federal e dos tribunais superiores ou daquela oriunda de julgamento de casos repetitivos, pode haver modulação dos efeitos da alteração no interesse social e no da segurança jurídica." 
Desta feita, em nome da segurança jurídica e da estabilidade das decisões, até que a questão fique mais clara, acompanho as recentes decisões deste Tribunal expressas nos Acórdão 120/2021-TCU-Plenário, 2.425/2020-Plenário, 9.407/2020 e 9.389/2020 - 1ª Câmara, 8.955/2020 e 8.708/2020 - 2ª Câmara, e considero que deve ser mantido o entendimento que há anos vem sendo adotado pelo TCU e pelo próprio STF, no sentido de considerar imprescritíveis as ações de ressarcimento ao erário. 
Registro, para bem identificar a controvérsia posta, que em recente decisão monocrática a Excelentíssima Ministra Rosa Weber afirmou que o Tema 899 não se aplica ao processo no âmbito do TCU (MS 34.467/DF, de 17/8/2020, destaques acrescidos) : "O debate sobre a prescrição de pretensão de ressarcimento ao erário fundada em decisão de Tribunal de Contas, abordado ao exame do Tema 899 da repercussão geral, tangencia, mas não se identifica com a discussão jurídica objeto dos presentes autos. Na espécie, discute-se a incidência de prescrição em fase anterior à decisão da Corte de Contas da União que imputa débito, isto é, antes da formação do título executivo extrajudicial."
Mesmo no tocante à pretensão punitiva, acolho os fundamentos aduzidos pela Secex/TCE para considerar não consumada a prescrição. As irregularidades que ensejaram o débito ocorreram de 18/11/1997 a 1/4/2014 (data do último pagamento relativo aos benefícios previdenciários irregulares - peça 78) , enquanto o ato que autorizou a citação da responsável foi expedido em 26/8/2020 (peça 66) . Assim, à luz do entendimento fixado pelo Acórdão 1441/2016-TCU-Plenário, entre os fatos irregulares e a interrupção da contagem prescricional não transcorreu prazo superior ao limite decenal do art. 205 do Código Civil. 
No presente caso, a revelia da responsável e a ausência de qualquer elemento de defesa que lhe possa ser aproveitado impõem o julgamento pela irregularidade das contas e a condenação em débito, nos termos do art. 16, inciso III, alíneas "b" e "d", e art. 19 da Lei 8.443/1992, além da aplicação de multa proporcional do art. 57 do mesmo diploma legal, que proponho no valor de R$ 30 mil.
Deixo de acolher, por despiciendas, as propostas da unidade instrutiva pela exclusão dos beneficiários das concessões irregulares da relação processual, eis que jamais foram chamados ao contraditório nesta TCE.
	Ante o exposto, VOTO por que o Tribunal adote a minuta de acórdão que submeto à apreciação deste Colegiado.
TCU, Sala das Sessões Ministro Luciano Brandão Alves de Souza, em 23 de março de 2021.
JORGE OLIVEIRA 
Relator